【裁判字號】    99,訴,1002
【裁判日期】    990810
【裁判案由】    損害賠償
【裁判全文】
臺灣高雄地方法院民事判決              99年度訴字第1002號
原      告  甲○○
被      告  乙○○
上列當事人間侵權行為損害賠償事件，原告於刑事訴訟程序（民
國98年度審交簡字第5404號）提起附帶民事訴訟（99年度審交簡
附民字第88號），經本院刑事法庭裁定移送，本院於民國98年7
月27日言詞辯論終結，判決如下：
    主      文
被告應給付新臺幣貳拾參萬參仟壹佰參拾柒元。
原告其餘之訴駁回。
訴訟費用由被告負擔二分之一，其餘由原告負擔。
本判決原告勝訴部分得假執行。但被告如以新台幣貳拾參萬參仟
壹佰參拾柒元為原告預供擔保後，得免為假執行。
原告其餘假執行之聲請駁回。
  事  實
一、被告經合法通知，無正當理由未於最後言詞辯論期日到場，
    核無民事訴訟法第386 條所列各款情形，爰依原告之聲請，
    由其一造辯論而為判決。
二、按訴狀送達後，原告不得將訴變更或追加他訴，但擴張或減
    縮應受判決事項之聲明者，不在此限。民事訴訟法第255 條
    第1 項第3 款定有明文。查原告起訴時，原聲明：被告應給
    付新台幣（下同）600,000 元。嗣於本院民國99年6 月30日
    準備程序中減縮訴之聲明為：被告應給付590,655 元。經核
    與上述規定相符，先予敘明。
三、原告主張：被告於98年6 月17日19時25分許，駕駛車牌號碼
    ZB-6058 號自小客車，沿高雄縣大寮鄉○○○路由南往北方
    向行駛，行至鳳林三路707 號對面時，竟疏未注意交通標線
    之指示，而冒然跨越雙白實線迴轉，適伊亦騎乘車號KIZ-69
    6 號重機機車，沿鳳林三路由南往北方向行駛，伊所騎乘之
    機車車頭遂撞及被告所駕駛之汽車左前車頭，伊因而人車倒
    地，受有右側髖臼後壁骨折合併骨頭脫臼、左足第5趾 撕裂
    傷之傷害。伊因此支出醫療費用29,655元，並受有不能工作
    之損失280,000 元，又伊因本件車禍事故之發生，日後需接
    受關節手術費用12,602元，且因其身心受有極大痛苦，而請
    求精神慰藉金187,398 元，爰本於民法第184 條第1項 、第
    193 條第1 項、第195 條第1 項之法律關係，提起本訴。並
    聲明請求：(一)被告應給付原告509,655 元。(二)願供擔保為假
    執行宣告之判決。
四、被告則以：伊當時雖違規迴轉，然原告見伊迴轉仍繼續直行
    ，致發生本件交通事故，是原告應亦有過失；又原告請求之
    不能工作損失及精神慰藉金均過高，伊無力支付等語，資為
    抗辯。並聲明：原告之訴及假執行之聲請均駁回，如受不利
    判決，願供擔保免為假執行。
五、兩造不爭執事項：
  (一)被告就本件交通事故之發生有過失。
  (二)原告因本件交通事故所受之傷害，支出醫療費用29,655元。
六、本件之爭點：
  (一)原告得請求之金額為若干？
  (二)原告就本件事故之發生有無過失？
七、本院之判斷：
  (一)原告主張被告於上開時日駕駛前開自用小客車，行經前該路
    段時，竟疏未注意交通標線之指示，而冒然跨越雙白實線迴
    轉，致與伊所騎乘之機車發生碰撞，伊因而人車倒地，受有
    前開傷害等情，已提出臺灣高雄地方法院檢察署檢察官簡易
    判決處刑書、診斷證明書等件為證，上開事實並為兩造所不
    爭執。又被告於刑事案件偵查時，就其過失傷害行為，亦坦
    認不諱，而其所為行為，並經本院前依過失傷害罪判處有期
    徒刑2 月，有本院98年度審交簡字第5404號刑事判決在卷可
    稽，復經本院調閱上開卷證查核屬實。繼以被告於準備程序
    時亦表示對刑事判決所認定過失傷害事實不爭執（見本院卷
    第28頁），是被告過失行為與原告所受傷害間，具有相當因
    果關係，堪以認定，故原告之主張堪信為真實。
  (二)原告就本件車禍之發生是否與有過失？
    被告雖辯稱原告有未注意車前狀況而與有過失云云，惟其就
    此部分抗辯迄今並未提出任何佐證。參以，本件車禍係被告
    駕駛上述自小客車自原告駕駛機車之右側方向突然迴轉，致
    原告之機車撞擊被告上述自小客車之左前葉子板，而人車倒
    地受傷，既然係被告自左側突然迴轉，則原告當無「未注意
    車前狀況」之情，是本件即無佐證足認原告有何騎乘機車未
    注意車前狀況而與有過失，是被告上開抗辯，並無理由。
  (三)原告得請求之金額若干。
  1.按因故意或過失，不法侵害他人之權利者，負損害賠償責任
    ；不法傷害他人之身體或健康者，對於被害人因此喪失或減
    少勞動能力，或增加生活上需要時，應負損害賠償責任；不
    法侵害他人之身體、健康、名譽、自由、信用、隱私、貞操
    ，或不法侵害其他人格法益而情節重大者，被害人雖非財產
    上之損害，亦得請求賠償相當之金額；民法第184 條第1 項
    前段、第193 條第1 項、第195 條第1 項分別定有明文。本
    件原告所受傷害，既出於被告過失傷害行為所致，揆諸前揭
    規定，原告主張其因被告所為過失傷害行為，致其身體及精
    神上受有痛苦，依民法侵權行為法律關係主張被告就此應負
    侵權行為損害賠償責任，而請求被告應負擔醫藥費用、工作
    損失及精神上損害賠償責任，自屬有據。
  2.茲就原告請求給付醫藥費用29,655元、將來支付醫藥費用12
    ,602元、工資損失280,000 元，及非財產上損害之精神慰撫
    金187,398 元，有無理由，應以若干為適當，分述之：
  (1)醫療費用部分：本件原告因被告過失傷害行為，致受有前開
    傷害，實際支出醫療費用為29,655元等情，有原告提出博正
    醫院診斷證明書及博正醫院99年6 月10日九十九博人字第03
    2號函附卷可參，上述醫藥費既因被告過失傷害行為造成，
    自得向被告請求。
  2.將來醫藥費用：
  (1)原告主張伊因本次車禍，致右側股骨頭缺血性壞死，經博正
    醫院建議進行人工右側髖關節置換手術，且預估手術費用為
    12,602元（病患自付部分），爰請求此部分之醫療費用等語
    。
  (2)查：原告因本件車禍而受有右側髖臼後壁骨折合併骨頭脫臼
    、左足第5 趾撕裂傷之傷害，因原告右側股骨頭缺血性壞死
    ，醫院建議宜進行髖關節置換手術治療，手術費用若為全髖
    關節置換，健保局給付126,015 元，病患自付額為12,602元
    等情，業據本院函詢博正醫院，據該院函覆稱：「病患甲○
    ○先生‧‧‧於99年6 月23日病患曾經回診，X 光發現右側
    股骨頭缺血性壞死，，已有適應症，施行右側髖關節置換手
    術（全髖關節置換手術或部分髖關節置換手術依臨床狀況而
    定）。全髖關節置換手術健保局給付126,015 元，病患自付
    額12,602元，部分髖關節置換手術，健保局給付88,147元，
    病患自付額8,815 元，手術後病患須休養參個月」等語，此
    有該院99年7 月9 日九十九博人字第041 號函附卷可憑（見
    本院卷第37頁。既然原告右側股骨頭已缺血性壞死，可認原
    告主張伊目前之傷勢有需要開刀治療等語，應非不實。是本
    院認原告既有接受手術之必要，則該手術之費用，自為將來
    必要之支出，此部分尚未支出費用之請求，核屬將來給付之
    性質，又兩造既因損害賠償金額有所爭執而涉訟，且被告對
    損害賠償之金額亦有爭執，被告自有不履行之虞，堪認原告
    有預為請求之必要，依民事訴訟法第246 條規定，自得提起
    ，從而，本院依上揭醫院函文所示，認原告請求手術費用
    12,602元，核屬有據，應予准許。
  (3)不能工作之損失280,000 元部分：
  原告主張其於本件車禍發生前，係在屠宰場工作，需站立工
    作，每月薪資4 萬元，因本件車禍長達7 個月無法工作云云
    。然原告並未提出證據證明伊車禍當時每月薪資有4 萬元之
    證明，且經本院依職權調取原告98年度至96年度之稅務電子
    閘門財產所得調件明細表，其該等年度均無所得。因之，原
    告既未能舉證其受傷前每月確有薪資收入4 萬元，則原告主
    張以每月4 萬元計算其不能工作之薪資損失，即無可採，然
    勞動基準法設有最低基本工資（每月15,840元）之規定，乃
    法律為保護勞工權益，促進社會與經濟發展所訂定之勞動條
    件最低標準，是原告主張其不能工作之薪資損失部分，自應
    以勞動基準法所定最低基本工資每月15,840元計算，始屬合
    理。
  經本院函詢博正醫院原告出院後須休養多久，據該院函覆稱
    ：「一、病患甲○○先生於98年6 月18日於他院轉至本院住
    院，檢查發現右側髖臼後壁骨折合併股骨頭脫臼，於98年6
    月18日接受右側髖臼復位固定手術，病患於98年6 月18日手
    術後需請專人看護壹個月，病患受傷後曾發生股骨頭脫臼，
    於99年2 月22日回診X 光發現右側股骨頭缺血性壞死，此為
    右側股骨頭脫臼的後遺症。二、於99年2 月22日最後回診病
    患尚無法工作。此病患因右側股骨頭缺血性壞死，日後有機
    會需做人工關節置換手術」等語，此有該院九十九柏人字第
    032 號函可參（見本院卷第24頁）。是此，原告自98年6 月
    18日手術後，至其最後1 次回診即99年2 月22日（逾8 個月
    ），確有無法工作之情事，而本院斟酌原告上開受傷狀況，
    認原告主張其有7 個月無法工作乙節，尚有理由，是原告請
    求薪資損失110,880 元（計算式為：15,840×7 ＝110,880
    ）即屬有據，應予採取，超過部分，所請尚不足採。
  (4)精神損害賠償部分：按慰藉金之賠償須以人格權遭遇侵害，
    使精神上受有痛苦為必要，其核給之標準固與財產上損害之
    計算不同，然非不可斟酌雙方身份資力與加害程度，及其他
    各種情形核定相當之數額（最高法院51年台上字第223 號判
    例意旨參照）。查原告因系爭車禍受傷非微，且曾因行動不
    便而纏綿病榻，並入院接受手術治療，且將來另需再接受手
    術治療，受有精神上相當之痛苦堪可認定，是被告就此非財
    產上之損害自應負侵權行為損害賠償責任。而原告學歷為國
    中畢業，名下無任何財產，被告係國中畢業，從事鷹架工做
    ，被告98年度薪資所得為192,000 元，有稅務電子閘門財產
    所得調件明細表在卷可憑，本院審酌原告所受精神痛苦，再
    核兩造身份、地位、經濟狀況等一切情狀，認原告請求精神
    慰撫金以80,000 元為適當，逾此部分之請求不應准許。
  (5)基上，原告因系爭車禍受傷所受損害合計233,137元（29,65
    5 元+12,602 元+110,880+80,000 元=233,137元），逾此部
    分，即無理由。
八、綜上所述，原告基於侵權行為法律關係請求被告給付233,13
    7 元，為有理由，應予准許。逾此部分之請求為無理由，應
    予駁回。
九、本判決原告勝訴部分，本院命被告給付之金額未逾50萬元，
    依民事訴訟法第389 條第1 項第5 款之規定，應依職權宣告
    假執行。至原告雖聲請就勝訴部分為假執行之宣告等語，惟
    按原告得請求之金額既未逾50萬元，而應依職權宣告假執行
    如上，因認其此部分聲請，僅為促請本院為職權發動，併予
    敘明。另被告陳明願供擔保，請准免為假執行之宣告，核無
    不合，爰酌定相當之擔保金額，予以准許。至於原告敗訴部
    分，其假執行之聲請，既失依附，應予駁回。
十、本件因事證已臻明確，兩造其餘攻擊、防禦方法及證據資料
    之主張，核與判決結果不生影響，爰不逐一論駁，併予敘明
    。
十一、據上論結：原告之訴一部有理由，一部無理由，依民事訴
      訟法第79條、第389 條第1 項第5 款、第392 條第2 項，
      判決如主文。
中    華    民    國    99    年    8     月    10    日
                  民事第一庭   法    官  張茹棻
以上正本係照原本作成。
如對本判決上訴，須於判決送達後20日內向本院提出上訴狀。如
委任律師提起上訴者，應一併繳納上訴審裁判費。
中    華    民    國    99    年    8     月    10    日
                               書 記 官  黃美秀

司法院資訊處製作；財團法人民間司法改革基金會備份。
